【裁判字號】    89,易,1927
【裁判日期】    891013
【裁判案由】    台灣地區與大陸地區人民關係條例
【裁判全文】
臺灣臺北地方法院刑事判決                        八十九年度易字第一九二七號
    公  訴  人  臺灣臺北地方法院檢察署檢察官
    被      告  甲○○
右列被告因台灣地區與大陸地區人民關係條例案件，經檢察官聲請簡易判決處刑（八
十九年度偵字第一二八六四號），嗣經本院受理後（八十九年度簡字第四五九號），
認為不宜以簡易判決處刑，而改以通常程序審理，本院判決如左：
    主  文
甲○○違反不得留用大陸地區人民在臺灣地區從事未經許可之工作之規定，科罰金新
台幣萬元，如易服勞役以新台幣玖佰元（即銀元佰元）折算壹日。
    事  實
一、甲○○係台北市○○路五一八巷十四弄二號「龍記水餃店」之負責人，明知雇主
    不得留用大陸地區人民在台灣地區從事未經許可之工作，竟自民國八十九年五月
    二十二日（起訴書誤載為八十九年五月二日）起，非法留用自八十九年四月二十
    三日以探親名義入境台灣地區之大陸地區人民鐘雲清，在上址從事未經許可之包
    水餃工作。嗣於八十九年六月二日十二時十分許，經警在上址查獲該名大陸地區
    人民，依其供述始悉上情。
二、案經台北市政府警察局移送台灣台北地方法院檢察署檢察官聲請簡易判決處刑，
    經本院受理後，認為不宜以簡易判決處刑，而改依通常程序審理。
    理  由
一、訊據被告甲○○固不否認該大陸地區人民鐘雲清確於右揭時地從事包水餃之工作
    ，然矢口否認有何違反台灣地區與大陸地區人民關係條例之犯行，辯稱：鐘雲清
    僅係幫忙包水餃，並未僱用云云。經查，右揭犯罪事實，業經證人即受其留用之
    大陸地區人民鐘雲清於警訊中指述綦詳，並有台北市政府警察局刑事警察大隊檢
    查紀錄表、鐘雲清之中華民國台灣地區旅行證影本及國人入出境端末查詢報表附
    卷可稽；參以被告甲○○於本院八十九年九月二十日審理中自承：「因以前老闆
    娘說如她來幫忙，沒有必要拒絕，反正多一個朋友總比多一個敵人好，我確實沒
    有僱用她，她只是來幫忙，我並沒有拒絕她，我只是想人手不夠，所以沒拒絕她
    。」等語，足見被告確有留用該大陸地區人民從事包水餃工作之意。本件事證明
    確，被告犯行洵堪認定，應予依法論科。
二、按經許可進入台灣地區之大陸地區人民，不得從事與許可目的不符之活動；又僱
    用大陸地區人民在台灣地區工作，應向主管機關申請許可；又不得僱用或留用大
    陸地區人民在臺灣地區從事未經許可或與許可範圍不符之工作，台灣地區與大陸
    地區人民關係條例第十條第二項、第十一條第一項、第十五條第四款分別定有明
    文。又被告所留用之大陸地區人民鐘雲清，係於八十九年四月二十三日以探親名
    義入境台灣地區，居留許可期間為三個月，此有鐘雲清之中華民國台灣地區旅行
    證影本及國人入出境端末查詢報表附卷可稽，是該大陸地區人民以探親名義來台
    居留，自不得加以留用從事勞動工作。又被告甲○○並未支付該大陸地區人民薪
    資或任何費用，業據證人即大陸地區人民鐘雲清於警訊時證述在卷，核被告甲○
    ○所為，係違反台灣地區與大陸地區人民關係條例第十五條第四款不得留用大陸
    地區人民從事未經許可工作之規定，應依同法第八十三第一項之規定予以處罰。
    公訴意旨認被告甲○○係僱用大陸地區人民從事未經許可之工作，即有未洽。爰
    審酌被告前未曾受有期徒刑以上刑之宣告，此有台灣高等法院檢察署刑案紀錄簡
    覆表在卷可稽，其因急需人手協助始非法留用大陸地區人民，且留用人數為一人
    ，所留用時間僅約十日，及其品行、犯罪動機、目的、手段、犯罪情節、所生危
    害及犯後尚能坦承部分犯行等一切情狀，量處如主文所示之刑，並諭知易服勞役
    之折算標準。
據上論斷，應依刑事訴訟法第四百五十二條、第二百九十九條第一項前段、臺灣地區
與大陸地區人民關係條例第八十三條第一項、第十五條第四款、刑法第十一條前段、
第四十二條第二項、罰金罰鍰提高標準條例第二條、現行法規所定貨幣單位折算新臺
幣條例第二條，判決如主文。
本案經檢察官許祥珍到庭執行職務。
中    華    民    國      八十九      年      十      月      十三      日
                                  臺灣臺北地方法院刑事第九庭
                                        法  官  黃  雅  君
右正本證明與原本無異
如不服本判決，應於判決送達後十日內，向本院提出上訴狀。
                                        書記官  陳  怡  如
中    華    民    國      八十九      年      十      月      十八      日
附錄本案論罪科刑法條：
台灣地區與大陸地區人民關係條例第八十三條第一項
違反第十五條第四款或第五款規定者，處一年以下有期徒刑、拘役或科或併科新台
幣三十萬元以下罰金。
  意圖營利而違反第十五條第五款規定者，處三年以下有期徒刑、拘役或科或併科新
 台幣六十萬元以下罰金。
  法人之代表人、法人或自然人之代理人、受僱人或其他從業人員，因執行業務犯前
 二項之罪者，除處罰行為人外，對該法人或自然人並科以前二項所定之罰金。但法
人之代表人或自然人對於違反之發生，已盡力為防止行為者，不在此限。


司法院資訊處製作；財團法人民間司法改革基金會備份。
